【裁判字號】    92,交上易,28
【裁判日期】    920311
【裁判案由】    過失傷害
【裁判全文】
臺灣高等法院刑事判決                            九十二年度交上易字第二八號
    上  訴  人
    即  被  告  甲○○○
    選任辯護人  關維忠    律師
右上訴人因過失傷害案件，不服臺灣桃園地方法院九十年度交易字第五四四號，中華
民國九十一年十二月十日第一審判決（起訴案號：臺灣桃園地方法院檢察署九十年度
偵字第四三七一號）提起上訴，本院判決如左：
    主  文
原判決撤銷。
甲○○○因過失傷害人，處有期徒刑參月，如易科罰金，以參佰元折算壹日。
        事  實
一、甲○○○於民國八十九年九月八日上午，駕駛車號ＫＲ─四三八五號自小客車沿
    桃園縣中壢市○○路由觀音鄉往中壢市區方向行駛，於同日上午十時四十五分許
    ，行經中壢市○○路與中大路口行車速限四十公里之路段，而於中正路方向之行
    車管制號誌為閃光黃燈之交岔路口時，須注意閃光黃燈表示「警告」，車輛應減
    速接近，注意安全，小心通過，並應注意車前狀況，隨時採取必要之安全措施，
    以避免發生危險，而依當時天候陰，無缺陷、無障礙物、視距良好等客觀情況，
    又無不能注意之情事，竟於通過上開交叉路口時，疏未注意車前行車動態並將車
    速減至得以安全通過之狀態，仍貿然以五十公里之時速穿越上開路口，此時適有
    乙○○駕駛車號ＯＲＡ─三五七號重型機車搭載陳雅雯自中大路右轉中正路時，
    亦疏未注意於中大路方向之行車管制號誌為閃光紅燈，表示「停車再開」，車輛
    應減速接近，先停止於交岔路口前，讓幹道車優先通行後認為安全時，方得續行
    ，即逕予右轉往中正路方向行駛，甲○○○因疏未注意車前行車動態並將車速減
    至得以安全通過之狀態，見狀閃煞不及乃自後追撞乙○○所騎乘之重機車，致乙○○人車倒地後因此受有頭部外傷併頭皮撕裂傷、胸部挫傷及四肢多處挫傷等傷
    害，陳雅雯受有雙膝及兩側下肢多處挫裂傷併血腫等傷害（陳雅雯於偵查中撤回
    過失傷害告訴），甲○○○於肇事後即以電話報警並留在現場等待警員前來處理
    ，並於警員到場尚未確定何人犯罪前，主動向丙○○警員自首坦承為其肇事，而
    接受裁判。
二、案經乙○○訴由桃園縣警察局中壢分局報請台灣桃園地方法院檢察署檢察官偵查
    起訴。
        理  由
一、訊據被告甲○○○固不否認於前揭時、地駕駛自用小客車與告訴人乙○○所騎乘
    之重機車發生車禍，致告訴人受傷，及其當天之車速為每小時五十公里之事實，
    惟否認有何過失傷害犯行，辯稱伊通過路口時有減速，係因告訴人所騎乘之機車
    突然自中大路右轉中正路，伊見狀煞車不及才撞上他們，且當時機車駕駛人是陳
    雅雯，並非乙○○，又當地行車速限是每小時六十公里，伊未超速，又乙○○診
    斷書上所載傷勢，是否均為此次車禍所致，亦非無疑云云。然查告訴人乙○○騎
    乘機車自中大路右轉中正路後，始遭被告駕車自後追撞一節，業據告訴人乙○○
    、證人陳雅雯於警訊及原審指述綦詳（偵查卷第六頁反面、第九頁反面、原審卷
    第十八頁），被告亦不否認係自後方撞及告訴人之機車，又依證人即到場處理之
    警員丙○○於原審證稱偵查卷第六十一頁所附之桃園縣警察局中壢分局興國派出
    所道路交通事故現場測繪記錄表草圖是伊當場繪製，依照現場判斷可能撞倒的地
    點是在落土的地方，而落土的地方離路口約十公尺左右，當時測量是以路燈為座
    標，路燈離路口是三十三公尺，路燈離車頭六點五公尺，車長三點六公尺，車尾
    離落土是十二點九六公尺等語（原審卷第十六頁、第二十頁），另證人即當天前
    往現場處理之中央大學教官劉美玠亦證稱該張警繪現場草圖確實是伊看過現場無
    誤而當場簽名（原審卷第七七頁），足認該現場草圖確與車禍當時之現況相符，
    並有現場蒐證照片數幀附卷可稽（偵查卷第六四至七一頁），而原審承審法官至
    現場履勘時，依告訴人與被告所指車禍發生後之停車位置繪製附圖並與上開現場
    草圖相比對，堪認車禍發生地點確在距離中正路與中大路口約十公尺處（依前開
    自小客車停止位置前方之第一根水銀燈與中正路、中大路路口之距離為三十三公
    尺，水銀燈至前開自小客車車頭之距離為六‧五公尺，自小客車車長為三‧六公
    尺，自小客車車尾至碎片散落處起點之距離為十二‧九六公尺，經計算碎片散落
    處起點與中正路、中大路路口之距離為九‧九四公尺（33─6.5─3.6─12.96 ）
    ，且其位置在慢車道靠近快車道之邊線，從而告訴人騎乘機車自中大路右轉中正
    路後約十公尺處遭被告駕車自後撞及等情堪以認定。按汽車行駛時，駕駛人應注
    意車前狀況，並隨時採取必要之安全措施；汽車行駛至交岔路口，其行進、轉彎
    ，應遵守燈光號誌；閃光黃燈表示「警告」，車輛應減速接近，注意安全，小心
    通過，閃光紅燈表示「停車再開」，車輛應減速接近，先停止於交岔路口前，讓
    幹道車優先通行後認為安全時，方得續行，道路交通安全規則第九十四條第三項
    、第一百零二條第一項第一款、道路交通標誌標線號誌設置規則第二百十一條第
    一項分別定有明文；又依本件車禍發生時尚屬有效之道路交通安全規則第九十三
    條第一項第一款（九十年五月三十日修正為現行條文）規定：汽車駕駛時，行車
    速度應依標誌規定，無標誌時，在市區道路時速不得超過四十公里。前開中正路
    與中大路交岔路口之號誌於本案車禍發生時係閃燈號誌，於中正路方向之行車號
    誌為閃光黃燈，中大路方向之行車號誌為閃光紅燈，業據被告供承在卷，且為告
    訴人所不否認（原審卷第一○五頁）；而證人即警員丙○○於本院證稱該路段現
    時速五十公里，並有該道路上噴有速限五○之照片在卷可稽（此為前開道路交通
    安全規則九十年五月三十日修正後之規定），足見修正前該路段時速不得超過四
    十公里，是道路交通事故調查報告表雖記載肇事路段行車速限為每小時六十公里
    （偵查卷第十二頁），與上開規定不符，自不足採取。被告考領有汽車駕駛執照
    ，有其駕駛執照影本在卷可證，應注意上開法令之規定，負起其注意義務，被告
    供稱當時天候陰（原審卷第一○五頁），且依道路交通事故調查報告表所載路面
    無缺陷、無障礙物、視距良好（偵查卷第十二頁）等客觀情狀，並無不能注意之
    情事，乃於通過上開行車管制號誌為閃光黃燈之交岔路口時，竟疏未注意車前行
    車動態並將車速減至得以安全通過之狀態，猶貿然以五十公里之時速穿越上開路
    口，此時適有告訴人騎乘機車自中大路右轉中正路，被告見狀閃煞已屬不及，乃
    自後追撞告訴人所騎乘之機車倒地，其就本件車禍之發生顯有過失甚明；雖告訴
    人行經上開行車管制號誌為閃光紅燈之交岔路口，亦疏未注意暫停，讓幹線道車
    優先通行後認為安全時始右轉，併為本件車禍發生之原因，惟究未能據以解免被
    告疏失之咎，又告訴人乙○○因本件車禍受有頭部外傷併頭皮撕裂傷、胸部挫傷
    及四肢多處挫傷等傷害，有壢新醫院出具之診斷證明書一紙、國立中央大學衛生
    保健組外傷換藥名單、照片數幀附卷可憑（偵查卷第八頁），且依上開診斷書所
    載之頭皮撕裂傷、胸部及四肢挫傷等傷勢均係外傷，與告訴人所述係車禍造成一
    節相符，並有告訴人受傷相片附卷可佐，顯然該外傷非需要復健之舊傷，被告所
    稱告訴人有車禍前之復健舊傷，自無可採，被告聲請調取告訴人復健就診之病例
    記錄核對，即無必要。被告亦不否認告訴人因本件車禍受傷，而被害人乙○○確
    實因本件事故致受有前揭之傷害，足認被告之過失行為與告訴人之傷害間確具有
    相當因果關係，又被告於警、偵初訊時僅稱伊當時時速為五十公里，均未提及有
    減速乙情，且依證人丙○○於原審證稱依照現場判斷可能撞到的地點是在落土的
    地方，落土的地方離路口約十公尺左右，（被告）車長三點六公尺，車尾離落土
    是十二點九六公尺等語（原審卷第二十頁），及前述告訴人騎乘機車自中大路右
    轉中正路後約十公尺處遭被告駕車自後撞及一節，可知被告於路口發現告訴人駕
    車右轉即開始反應煞車，仍無法煞停而於穿越路口後約十公尺處撞及告訴人機車
    ，並於撞擊後仍前駛十餘公尺始煞停，且由告訴人機車遭撞擊後衝至對向車道乙
    情觀之（偵查卷第六一頁），顯遭相當速度之撞擊力所致，苟被告於路口前即已
    減速至當地行車速限四十公里以下，豈有可能於二十餘公尺始煞停並將機車衝彈
    至對向車道，被告所述於前開路口有減速，顯與現場跡證不合，自不足採。再證
    人陳雅雯於警訊及原審均證稱車禍當時確係告訴人乙○○騎機車載伊（偵查卷第
    九頁反面、原審卷第八八頁），核與證人即到現場處理之中央大學教官劉美玠於
    原審證稱伊到現場有問陳雅雯機車是何人騎的，陳雅雯告訴伊是告訴人乙○○騎
    機車載她等語相符（原審卷第七七頁），證人陳雅雯與告訴人為同學好友，衡情
    亦無妄指係告訴人騎機車之必要，雖證人丙○○稱被告有跟我反應好像是女孩子
    騎的，我有問陳雅雯，可能他疼痛，沒什麼回應‧‧‧被告跟我反應說車子是女
    孩子騎的，所以我跟檢察官報告，是不是有可能是女孩子騎的等（本院九十二年
    二月十四日訊問筆錄），證人丙○○所述是聽被告自己之認為，被告並未提出何
    積極之事證足資證明機車係陳雅雯所騎，其片面指稱機車係陳雅雯所騎，自無可
    採，況被告因過失自後追撞告訴人機車，無論機車係由何人所駕駛，均無從解免
    被告應負之過失責任，被告前揭所辯，無非卸責之詞，不足採信，本件事證明確
    ，被告之犯行堪以認定。
二、核被告所為係犯刑法第二百八十四條第一項前段之過失傷害罪。又被告於車禍發
    生後，即打電話報警並留於現場等候處理，於警員到場尚未確定何人犯罪前，主
    動向前來處理車禍事宜之桃園縣警察局中壢分局興國派出所警員丙○○自首坦承
    肇事，而接受裁判，業據證人丙○○警員結證在卷（原審第十五頁），被告對於
    未經發覺之罪自首而受裁判，應依刑法第六十二條前段規定減輕其刑。又被告行
    為後，刑法第四十一條之規定，業經於九十年一月四日修正，並經總統於九十年
    一月十日公布，依法於九十年一月十二日生效，而修正後之刑法第四十一條第一
    項之規定「犯最重本刑為五年以下有期徒刑以下之刑之罪，而受六個月以下有期
    徒刑之宣告，因身體、教育、職業、家庭之關係或其他正當事由，執行顯有困難
    者，得以一元以上三元（業據罰金罰鍰提高標準條例第二條前段規定，就其原定
    數額提高為一百倍折算一日）以下折算一日，易科罰金，但確因不執行所宣告之
    刑，難收矯正之效，或難以維持法秩序者，不在此限」，此項修正對被告並無不
    利，依刑法第二條第一項前段之規定，適用裁判時之新法。
三、原審以本件事證明確，予以論罪科刑固非無見，惟查告訴人自承其時速為五十公
    里，而依車禍發生當時尚屬有效之道路交通安全規則第九十三條第一項第一款（
    九十年五月三十日修正為現行條文）規定：汽車駕駛時，行車速度應依標誌規定
    ，無標誌時，在市區道路時速不得超過四十公里，告訴人顯有超速行駛之違失，
    並為本件車禍發生之原因，原審未予斟酌審認，容有未洽，上訴人提起上訴否認
    犯罪雖無理由，惟原判決既有前揭之未洽，仍應由本院將原判決撤銷改判，爰審
    酌被告之過失程度較重，告訴人所受傷勢非輕，迄未與告訴人達成和解，賠償其
    損害及犯罪後猶多所飾卸，未具悔意等一切情狀，量處如主文所示之刑，並諭知
    易科罰金之折算標準。又被告請求將告訴人乙○○、證人陳雅雯等送測謊，傳訊
    證人丁○○及壢新醫院的人來作說明等，惟查本件事證已明，並無法以測謊之結
    果來推翻前揭具體之事證，亦無法以測謊之結果作為判決之唯一憑據，被告因過
    失自後追撞告訴人機車之事證已臻明確如前述，是被告上開之請求，核均無必要
    。
據上論斷，應依刑事訴訟法第三百六十九條第一項前段、第三百六十四條、第二百九
十九條第一項前段，刑法第二百八十四條第一項前段、第六十二條前段、第二條第一
項前段、第四十一條第一項前段，罰金罰鍰提高標準條例第一條前段、第二條判決如
主文。
本案經檢察官洪泰文到庭執行職務。
中      華      民      國    九十二    年      三      月      十一    日
                        臺灣高等法院交通法庭
                            審判長法  官  陳  正  雄
                                  法  官  許  錦  印
                                  法  官  許  宗  和
右正本證明與原本無異。
不得上訴。
                                  書記官  廖  艷   莉
中      華      民      國    九十二    年      三      月      十七    日
附錄論罪法條：
刑法第二百八十四條
因過失傷害人者，處六月以下有期徒刑、拘役或五百元以下罰金。致重傷者，處一年
以下有期徒刑、拘役或五百元下罰金。
從事業務之人，因業務之過失傷害人者，處一年以下有期徒刑、拘役或一千元以下罰
金。致重傷者，處三年以下有期徒刑、拘役或二千元以下罰金。


司法院資訊處製作；財團法人民間司法改革基金會備份。
